臺灣桃園地方法院民事裁定
111年度消債清字第93號
聲  請  人  
即  債務人  施志達  

上列當事人因消費者債務清理事件聲請清算，本院裁定如下：
    主    文
清算之聲請駁回。
聲請程序費用由聲請人負擔。
    理    由
一、按聲請更生或清算，徵收聲請費新臺幣（下同）1,000元元
    ，消費者債務清理條例（下稱消債條例）第6條第1項定有明
    文。法院裁定開始清算程序前，得依職權訊問債務人、債權
    人及其他關係人，並得定期命債務人據實報告清算聲請前2
    年內財產變動之狀況。債務人違反前項報告義務者，法院得
    駁回清算之聲請，消債條例第82條定有明文。聲請更生或清
    算不合程式或不備其他要件者，法院應以裁定駁回之，但其
    情形可以補正者，法院應定期間先命補正，復為消債條例第
    8條所明定。蓋債務人於法院裁准消費者債務清理程序開啟
    前，基於謀求自身經濟生活更生之目的，當以積極誠實之態
    度，配合法院進行各項程序，苟債務人怠於配合法院調查，
    或有不實陳述之情形，法院亦得駁回債務人之聲請，顯見消
    債條例藉由課予債務人協力義務之方式，以示其確有債務清
    理之誠意。
二、經查，聲請人聲請清算，因未繳納聲請費用及提出完足事證
    以釋明其自己財產及收入狀況及有何不能清償債務之情事，
    本院無從加以斟酌認定是否具備清算之要件，本院遂於民國
    111年8月3日以裁定命聲請人於送達後10日內補正如該裁定
    附件所示事項，該裁定已於同年月16日送達聲請人，有本院
    送達證書附本院卷可參，惟聲請人逾期迄未補正相關資料及
    繳納聲請費1,000元，揆諸首開說明，即應認聲請人本件之
    聲請未符法律之規定，應予駁回。
三、至消費者債務清理條例第11條之1雖規定法院就更生或清算
    之聲請為駁回裁定前，應使債務人有到場陳述意見之機會，
    然其立法理由為：「為保障更生或清算聲請程序債務人之聽
    審請求權，法院於裁定駁回更生或清算之聲請前，應使債務
    人有到場陳述意見之機會，爰設本條」。而所謂「聽審請求
    權」，乃法院就聲請人於充分提出聲請所據之主張及事證，
    經審核後，就該聲請人是否有無不能清償債務或有不能清償
    債務之虞等情事，或有無除外事項等實體事由有所不足，而
    認應予駁回時，始應依法通知其到場陳述意見，此觀同條例
    第8條、第44條自明。是本件係因聲請要件不備，自無庸通
    知聲請人到場陳述意見，附此敘明。
四、爰裁定如主文。　　　　　　　　　　
中　　華　　民　　國　　111 　年　　9 　　月　　8 　　日
              民事第一庭    法　官　李麗珍
正本係照原本作成。
如不服本裁定，應於裁定送達後10日內，以書狀向本院提出抗告
，並繳納抗告費新臺幣1千元。　
中　　華　　民　　國　　111 　年　　9 　　月　　8 　　日
                            書記官  謝伊婕